【裁判字號】    95,上訴,766
【裁判日期】    950831
【裁判案由】    違反槍砲彈藥刀械管制條例
【裁判全文】
臺灣高等法院臺南分院刑事判決         95年度上訴字第766號
上  訴  人
即  被  告  丙○○
上列上訴人因違反槍砲彈藥刀械管制條例案件，不服臺灣嘉義地
方法院94年度訴字第362號中華民國95年5月30日第一審判決（起
訴案號：臺灣嘉義地方法院檢察署93年度偵字第5397號），提起
上訴，本院判決如下：
    主  文
原判決撤銷。
丙○○未經許可，持有其他可發射子彈具有殺傷力之改造手槍，
處有期徒刑壹年肆月，併科罰金新臺幣伍萬元，罰金如易服勞役
，以新臺幣壹仟元折算壹日。扣案之改造手槍壹支（含彈匣壹個
）沒收。又犯傷害罪，處有期徒刑捌月。定應執行刑有期徒刑壹
年拾月，併科罰金新臺幣伍萬元，罰金如易服勞役，以新臺幣壹
仟元折算壹日。扣案之改造手槍壹支（含彈匣壹個）沒收。
    事  實
一、丙○○明知槍砲彈藥刀械管制條例所列管之槍砲、子彈，非
    經主管機關許可，不得持有，竟未經許可，自不詳時間起持
    有仿美製BERETTA廠半自動手槍製造之改造手槍1支（含彈匣
    1個，槍枝管制編號：0000000000號）。嗣於民國93年9月11
    日凌晨2時許，丙○○攜帶上開槍彈至嘉義市○○路360號「
    合家歡KTV」109包廂為友人「小真」慶生，席間因與乙○○
    發生口角，竟萌生普通傷害犯意，持前開改造手槍之槍托重
    擊乙○○之頭部1下，使乙○○受有左頭皮裂傷3x0.2x0.2公
    分之傷害，惟乙○○隨即出手奪得槍枝（於2人搶奪槍枝期
    間，丙○○因不明槍擊而受傷，惟究係何人持槍射擊、所持
    之槍枝為何等節，現由檢察官另案偵查中），並於翌日攜該
    改造手槍報警處理，並經警在包廂內扣得彈殼1顆、在嘉義
    基督教醫院開刀房內扣得自丙○○右腿取出之彈頭1顆。
二、案經乙○○訴由嘉義市警察局第一分局報請臺灣嘉義地方法
    院檢察署檢察官偵查起訴。
    理  由
一、按被告以外之人於審判外之言詞或書面陳述，除法律有規定
    者外，不得作為證據，刑事訴訟法第159條第1項固定有明文
    。惟被告以外之人於審判外之陳述，雖不符同法第159條之1
    至第159條之4規定，而經當事人於審判程序同意作為證據，
    法院審酌該言詞陳述或書面陳述作成時之情況，認為適當者
    ，亦得為證據。查本案證人李沅翰、甲○○、程雲絹、程炤
    容、劉瑋宸、郭恭亨於警詢時之證詞，為審判外之陳述，而
    屬傳聞證據，被告丙○○及原審辯護人於原審準備程序中對
    於前揭證詞，均同意具有證據能力（見原審卷第46頁），本
    院審酌渠等陳述及證據資料作成時之情況，核無違法取證或
    其他瑕疵，認為以之作為證據為適當，依據前述「同意性」
    之傳聞法則例外規定，認上開證人於審判外之陳述具證據能
    力，先予敘明。
二、原審訊據被告丙○○坦承傷害告訴人乙○○之事實，惟矢口
    否認持有扣案改造手槍，及持該槍枝擊打乙○○等情，辯稱
    ：當日伊至「合家歡KTV」包廂內為友人慶生，席間因與乙○○發生口角糾紛，而出手打傷乙○○，然伊所持以毆擊乙○○之物，係包廂桌上之煙灰缸，而非改造手槍，乙○○翌
    日交予警方之改造手槍，並非伊所持有云云。經查：
  (一)被告於上揭時地如何持改造手槍之槍托打擊告訴人乙○○之
    事實，除據告訴人即證人乙○○於警詢、偵審中指證綦詳（
    見警卷第25頁、偵查卷第65頁、原審卷第188頁）外，並經
    在場證人李沅翰於警詢時證稱：「‥‥我們就進入包廂內唱
    歌喝酒，但過不久綽號『豬槽』（即被告）之男子，由外進
    入包廂大聲叫罵，我就發現『豬槽』手持一把手槍，一邊罵
    一邊衝到乙○○前面，用手槍敲打乙○○頭部」、「經警方
    提示乙○○報案之槍械供我指認後，我確定該把手槍就是綽
    號『豬槽』所持有無訛」等語明確（見警卷第31反面、32頁
    ），且互核相符。
  (二)又告訴人乙○○受有左頭皮裂傷3x0.2x0.2公分之事實，有
    行政院衛生署嘉義醫院出具之傷害診斷書1紙在卷可稽（見
    警卷第68頁），並經檢察官督同法醫於93年9月12日勘驗乙○○之頭部傷勢屬實，有勘驗相片10幀可查（見偵查卷第29
    至33頁）。而扣案改造手槍經原審當庭勘驗結果，槍枝握把
    底部彈匣部分邊緣長3.7公分，寬度2.5公分，其餘部分邊緣
    長1公分，有原審審判筆錄可參（見原審卷第196頁），核與
    告訴人受有左頭皮裂傷3x0.2x0.2公分之前述傷情，悉相吻
    合。且扣案槍枝經內政部警政署刑事警察局鑑定結果，槍柄
    下所採獲之血跡，其DNA型別經鑑驗與告訴人唾液DNA型別相
    同，此亦有該局93年12月21日刑醫字第0930192024號鑑驗書
    1紙附卷可稽（見偵查卷第127頁）。至被告雖辯稱其係持包
    廂桌上之煙灰缸擊傷告訴人云云，惟查該煙灰缸係塑膠材質
    乙情，為被告所自承（見警卷第8頁），且該煙灰缸外圍屬
    圓弧狀、邊緣平滑，復有相片1幀在卷可按（見警卷第79頁
    ），縱使重擊告訴人之頭部，亦不致造成頭皮裂傷之傷害，
    是被告前揭辯詞顯不足採，告訴人所受傷害係遭扣案槍枝所
    傷之事實，洵堪認定。
  (三)本件扣案槍枝，係由仿美製BERETTA廠半自動手槍製造之玩
    具手槍換裝土造金屬滑套及土造金屬槍管改造而成之改造手
    槍，機械性能良好，可擊發適用子彈，具有殺傷力乙節，有
    內政部警政署刑事警察局93年10月20日刑鑑字第0930191882
    號槍彈鑑定書1份在卷可佐（見偵查卷第100至102頁），足
    見扣案改造手槍確屬於槍砲彈藥刀械管制條例第4條第1項第
    1款所列管之槍枝。
  (四)再查，事發當時包廂內除被告、告訴人，及前述證人李沅翰
    外，尚有甲○○、姚培立、程炤容、劉瑋宸、程雲絹、陳榮
    智、郭恭亨7人在場，惟依其等所述，尚不足作為有利被告
    之認定，理由如次：
  (1)甲○○、姚培立部分：
    依證人甲○○於警詢時證稱「綽號『榮智』之男子叫我到廁
    所內，.... 我聽見包廂內發出1聲槍響，我跑出時發現友人
    乙○○頭部流血」等語（見警卷第28 頁反面）、在偵查中
    證稱：「我人在廁所門那邊，我聽到『碰』1聲才跑進去（
    包廂）」等語（見偵查卷第74頁），以及證人姚培立於偵審
    中證稱：其當時在廁所內，聽到槍聲，方從廁所出來進到包
    廂，即看到很多人從包廂跑出來等語（見偵查卷第10頁、第
    66頁、原審卷第153頁），應認該2人僅見到被告毆擊告訴人
    後，告訴人與被告奪槍時槍響後之情況。
  (2)郭恭亨、劉瑋宸部分：
    依證人郭恭亨於警詢時證稱：被告、甲○○、李沅翰、告訴
    人坐在包廂內同一條沙發上說話，突然起口角就打起來，然
    後一群人上去勸架，待其上去圍觀時，突然聽到1聲槍響等
    語（見警卷第45頁）、在偵查中證稱：「乙○○先挑釁，丙○○先動手」等語（見偵查卷第68頁），並未敘及被告是否
    持有槍枝或持槍毆擊乙○○之事實。證人劉瑋宸於警詢時陳
    稱：其係看見被告等人發生爭吵站起來，即聽到「碰」1聲
    槍響，對於被告是否攜帶槍枝並不清楚等語（見警卷第39頁
    ），亦無足為有利於被告之認定。雖郭恭亨經警詢問被告是
    否持槍時，證稱：「我確定他們（指被告、陳榮智、姚培立
    ）沒有攜帶槍械，因為他們3人身上襯衫均往內穿，如果有
    攜帶槍械一看就知道了」等語（見警卷第45頁反面），惟該
    證人既係以被告之穿著認定被告是否持槍，其推論、臆測之
    詞，即不足遽採為有利於被告之佐證。
  (3)陳榮智、程炤容、程雲絹部分：
    證人陳榮智、程炤容、程雲絹固均曾證稱見到被告以煙灰缸
    毆打告訴人等語（陳榮智部分見偵查卷第116頁、程炤容部
    分見警卷第48頁及偵查卷第71頁、程雲絹部分見原審卷第13
    0頁），惟查：證人陳榮智於93年9月12日偵查中，係證稱
    其見到被告徒手毆打告訴人等語（見偵查卷第7頁），其後
    於93年12月24日偵查時，始改稱被告係用煙灰缸打告訴人等
    語（見偵查卷第116頁），且經檢察官質以：「上次說丙○○如何打乙○○」時，則稱：「當時丙○○在打乙○○時，
    我沒有很清楚看到拿何東西打，是事後我問丙○○他們的」
    等語（見偵查卷第124頁），所言非但反覆，且所稱『被告
    持煙灰缸打告訴人』乙情係事後詢問被告而得，要屬傳聞。
    另證人程炤容於原審審理時經交互詰問，於辯護人主詰問
    時，先證稱：「（問：妳在包廂內有無看到被告從門外衝進
    來，一邊衝一邊罵乙○○？）有」（見原審卷第142頁），
    經審判長訊問，復改稱：「（問：妳有無看到丙○○打乙○○何處？）我沒有看到，我看到時他們已經扭打在一起等語
    （見原審卷第147頁），其既稱看到被告於未毆打告訴人前
    ，由包廂外衝進包廂且一邊罵告訴人，復稱其僅見被告與告
    訴人發生扭打後之狀況，足見其證詞矛盾。又證人程雲絹
    前於警詢、偵查中僅先後證稱「看見丙○○與乙○○扭打」
    、「我看到丙○○走進來打對方，我看不清楚打何人」等語
    （見警卷第41反面；偵查卷第70頁），隻字未提被告手持煙
    灰缸乙事，卻於審理中改稱：「我看到丙○○從包廂外進來
    拿煙灰缸要打乙○○」等語（見原審卷第130頁），該證詞
    是否可信已非無疑，又經審判長訊以「看到丙○○用左手或
    右手」、「用煙灰缸何處打」、「砸下去煙灰缸有無掉下」
    、「是整個丟下去，還是拿在手上」時，則分別答稱沒有看
    到或不知道等語（見原審卷第136、137頁），該證人既能見
    到被告手中握持之物係黑色煙灰缸，反對於被告如何持煙灰
    缸毆擊告訴人之肢體動作渾然未見，顯有悖於常情。前開3
    名證人所為之證詞，或為反覆、矛盾，或顯然悖於常情，均
    不無迴護被告之嫌。
  (五)另原審依辯護人之聲請，將扣案改造手槍及彈頭、彈殼函送
    內政部警政署刑事警察局鑑驗，經以氰丙烯酸酯法化驗，均
    未發現可資比對之指紋或紋痕，有該局94年11月3日刑鑑字
    第0940139727號函在卷（見原審卷第74頁）。而本案事發後
    ，檢察官於另案94年度他字第676號偵查中，曾將被告送內
    政部警政署刑事警察局進行測謊，經測謊儀器採用區域比對
    法測試結果，就測試問題(一)【當天你有沒有拿槍柄打信安的
    頭？（回答：沒有）】及測試問題(二)【信安頭上的傷是你拿
    槍柄敲打造成的嗎？（回答：不是）】，均因圖譜反應欠缺
    一致性，無法鑑判；另就測試問題(三)【當天你有沒有帶槍到
    現場？（回答：沒有）】，則測試結果呈不實反應，且經該
    局分析測試結果，被告對本案並非完全陳述事實，此有該局
    94 年9月12日刑鑑字第094138278號鑑定書暨所附測謊鑑定
    說明書、測謊儀器測試具結書、測謊圖譜分析量化表附於該
    偵查卷內足考。凡此均無從為有利被告之認定。
  (六)綜上各節，本案事證已臻明確，被告犯行洵堪認定，應依法
    論科。
三、按行為後法律有變更者，適用行為時之法律；但行為後之法
    律有利於行為人者，適用最有利於行為人之法律，刑法第2
    條第1項定有明文。查被告行為後，槍砲彈藥刀械管制條例
    已於94年1月26日修正公布，其中就未經許可持有其他可發
    射子彈具有殺傷力之各式槍砲行為，其處罰規定原列於第11
    條第4項，法定刑為「1年以上7年以下有期徒刑，併科新臺
    幣700萬元以下罰金」，修正後移列為同條例第8條第4項，
    法定刑為「3年以上10年以下有期徒刑，併科新臺幣700萬元
    以下罰金」，是比較修正前後之法律規定，以修法前之規定
    對被告最為有利，依刑法第2條第1項前段之規定，應適用修
    正前槍砲彈藥刀械管制條例第11條第4項之規定處斷。是被
    告持有扣案改造手槍，所為係違反修正前槍砲彈藥刀械管制
    條例第11條第4項之未經許可持有槍枝罪；其毆打乙○○成
    傷，則犯刑法第277條第1項之傷害罪。其所犯上開2罪，犯
    意各別，罪名互異，應分論併罰。
四、原審以被告事證明確，據以論罪科刑，固非無見，惟查：按
    行為後法律有變更者，適用行為時之法律。但行為後之法律
    有利於行為人者，適用最有利於行為人之法律，修正後刑法
    第2條第1項定有明文。(一)查被告於犯罪時，刑法第42條第2
    項前段規定：「易服勞役以1元以上3元以下折算一日。」又
    被告行為時之易服勞役折算標準，業據修正前罰金罰鍰提高
    標準條例第2條前段規定，就其原定數額提高為100倍折算一
    日，則被告行為時之易服勞役折算標準，應以銀元佰元折
    算一日，即新台幣玖佰元折算一日。惟95年7月1日修正公布
    施行之刑法第42條第3項前段規定：「易服勞役以新台幣一
    仟元、二仟元或三仟元折算一日。」比較修正前後之易服勞
    役折算標準，以修正後之規定，較有利於被告，則應依刑法
    第2條第1項但書規定，適用修正後之刑法第42條第3項前段
    規定，定其折算標準。(二)查被告行為後，刑法第51條業於民
    國94 年1月7日修正公布，並於95年7月1日施行，修正前刑
    法第51 條規定：「數罪併罰，分別宣告其罪之刑，依左列
    各款定其應執行者：」其中第5款規定：「宣告多數有期徒
    刑者，於各刑中之最長期以上，各刑合併之刑期以下，定其
    刑期。但不得逾二十年。」修正後刑法第51條第5款規定：
    「宣告多數有期徒刑者，於各刑中之最長期以上，各刑合併
    之刑期以下，定其刑期。但不得逾三十年。」比較結果，修
    正後刑法並非較有利於行為人，依刑法第2條第1項前段之規
    定，仍應依修正前刑法，定其應執行之刑。原判決未及比較
    適用易服勞役折算標準及定應執行之刑之規定，尚有未洽。
    被告上訴意旨否認犯罪指摘原判決不當，雖無理由，但原判
    決既有上述可議之處，自屬無可維持，應予撤銷改判。爰審
    酌被告係國中肄業之智識程度，前於89年間因違反槍砲彈藥
    刀械管制條例案件，經法院判處有期徒刑5年，罰金銀元10
    萬元，於92年9月19日因縮短刑期假釋出監，於假釋期間內
    仍不知悛悔，因細故與人發生口角，即持槍傷人，對社會治
    安所生之危害非輕，兼衡及被告未婚無子女之家庭狀況、未
    與被害人和解，以及犯後僅坦承部分犯行等一切情狀，分別
    量處如主文第二項所示之刑，並定其應執行之刑，另就罰金
    部分諭知易服勞役之折算標準。扣案改造手槍1支（含彈匣1
    個）具殺傷力，係違禁物，應依刑法第38條第1項第1款、第
    2 項規定宣告沒收；另扣案彈頭1個、彈殼1個，係射擊子彈
    所餘之物，已喪失子彈效用，不再具殺傷力，且亦無從證明
    係由扣案槍枝所射出擊發，爰不宣告沒收。
五、被告經合法傳喚，無正當之理由不到庭，爰不待其陳述，逕
    行判決。
據上論斷，應依刑事訴訟法第369條第1項前段、第371條、第364
條、第299條第1項前段，修正前槍砲彈藥刀械管制條例第11條第
4項，刑法第2條第1項、第11條前段、第277條第1項、第42條第3
項前段、第38條第1項第1款、修正前刑法第51條第5款，現行法
規所定貨幣單位折算新臺幣條例第2條，判決如主文。
本案經檢察官王碧霞到庭執行職務。
中    華    民    國    95    年    8     月    31    日
                  刑事第三庭    審判長法  官   陳義仲
                                      法  官   張世展
                                      法  官   陳顯榮
以上正本證明與原本無異。
傷害罪部分不得上訴。
其餘部分如不服本判決，應於收受本判決後十日內向本院提出上
訴書狀。其未敘述上訴理由者並得於提起上訴後十日內向本院補
提理由書狀（均須按他造當事人之人數附繕本）「切勿逕送上級
法院」。
                                      書記官   陳嘉琍
中    華    民    國    95    年    8     月    31    日
附錄法條：
修正前槍砲彈藥刀械管制條例第11條第4項：
未經許可，持有、寄藏或意圖販賣而陳列第1項所列槍砲者，處
1年以上7年以下有期徒刑，併科新臺幣700萬元以下罰金。
刑法第277條第1項：
傷害人之身體或健康者，處3年以下有期徒刑、拘役或1千元以下
罰金。


司法院資訊處製作；財團法人民間司法改革基金會備份。
